【裁判字號】    98,交聲,828
【裁判日期】    980518
【裁判案由】    交管條例聲異
【裁判全文】
臺灣板橋地方法院交通事件裁定         98年度交聲字第828號
原處分機關  交通部公路總局臺北區監理所
異  議  人
即受處分人  甲○○
上列異議人即受處分人因違反道路交通管理處罰條例案件，對於
交通部公路總局臺北區監理所於民國98年3 月16日所為之北監自
裁字裁40-C00000000號裁決書不服，聲明異議，本院裁定如下：
    主  文
異議駁回。
    理  由
一、原處分意旨略以：異議人即受處分人甲○○於民國98年3 月
    12日凌晨3 時27分許，酒後駕駛車號0707-QW 號自用小客車
    ，經警在臺北縣中和市○○路○ 段64巷7 弄口前查獲，因異
    議人有「汽車駕駛人拒絕酒測」之違規行為，掣單當場舉發
    ，異議人拒絕簽收，經警於舉發通知單上註明「拒簽收」而
    視為已收受，爰依道路交通管理處罰條例第35條第4 項、第
    67條第2 項（漏引第2 項）之規定，裁處異議人罰鍰新臺幣
    （下同）6 萬元，並吊銷駕駛執照，3 年內不得重新考領駕
    駛執照等語。
二、異議意旨略以：98年3 月12日，異議人於臺北市○○○路○
    段（英皇）夜總會與友人飲酒畢欲返家，是由該酒店樓下之
    泊車服務人員駕車載送返家，要到家時，異議人要求駕駛人
    將異議人先送至住家附近麵店吃消夜，異議人到達該處時，
    駕駛人先行離開，異議人下車在車旁小解，有兩位警員叫住
    異議人，說異議人闖紅燈，且說異議人身上有酒味，要進行
    酒測，異議人向警員反應，異議人並未開車，但警員執意酒
    測，異議人拒測，警員見民眾酒駕是必需有行駛狀態且已行
    駛部分距離，而本案異議人並非在行駛中為警員攔檢告發，
    而是在車外，且異議人表示如是現行犯願回警局協助調查，
    但警員不予理會，並通知車主到現場，把異議人姓名問出而
    開立紅單，員警有執行酒測時機失當之嫌，爰提起異議云云
    。
三、按汽車駕駛人拒絕接受酒精濃度測試之檢定者，處新臺幣6
    萬元罰鍰，並當場移置保管該車輛及吊銷該駕駛執照，道路
    交通管理處罰條例第35條第4 項前段定有明文。又汽車駕駛
    人，曾依同條例第35條第4 項前段之規定吊銷駕駛執照者，
    3 年內不得考領駕駛執照，道路交通管理處罰條例第67條第
    2 項亦有規定。再者，對於違反道路交通管理處罰條例之行
    為，當場舉發者，應填記駕駛人或行為人姓名、性別、出生
    年月日、地址、身分證統一編號及車主姓名、地址、車牌號
    碼、車輛種類；被查獲之駕駛人或行為人為受處分人時，應
    將該通知單填記後交付該行為人簽名或蓋章收受之；拒絕簽
    章者，並記明其事由，視為已收受，違反道路交通管理事件
    統一裁罰標準及處理細則第11條第1 項第1 款亦有明文規定
    。
四、經查：
    (一)異議人即受處分人甲○○於98年3 月12日凌晨3 時27 分
      許，因酒後駕駛車號0707-QW 號自用小客車，經警在臺北
      縣中和市○○路○ 段64巷7 弄口前查獲，因異議人有「汽
      車駕駛人拒絕酒測」之違規行為，掣單當場舉發，惟異議
      人拒絕簽收，經警於舉發通知單上註明「拒簽收」之事由
      ，而視為已收受等情，有北縣警交字第C00000000 號舉發
      違反道路交通管理事件通知通知單影本1 份在卷可稽。
    (二)異議人坦承其於上揭時地經警舉發本件違規行為之前確有
      飲用酒類及當場拒絕接受酒測之行為，有異議人之聲明異
      議狀及本院98年5 月1 日訊問筆錄在卷可證，雖異議人具
      狀並於本院訊問時均辯稱：當日不是我本人開車，而是由
      由夜總會開車小弟開車，所以不應該接受酒測，拒絕酒測
      云云。惟查：證人即本件舉發警員乙○○於本院調查時具
      結證稱：「當天跟另外一個同仁巡邏，在莊敬路上等紅燈
      ，綠燈時右轉，當時異議人在福祥路，直接紅燈左轉莊敬
      路，我們就從後面追趕，行駛莊敬路49巷右轉20弄，在中
      山路2 段64巷7 弄口攔住他，當時看到異議人從駕駛座上
      直接下車，直接在路旁小便，我們要盤查他，他就直接到
      對面麵攤吃麵不理我們，在他小便時就聞到他有酒味，所
      以要他進行酒測，我們另外要給他喝水，到便利商店買礦
      泉水給他喝，他不喝，拒絕酒測，我們就扣車，異議人拒
      絕簽收，異議人就自行離去。」等語（見本院98年5 月1
      日訊問筆錄）。查：證人乙○○與異議人並不相識，當無
      自陷負偽證罪責之危險而仍故意構陷異議人之理。且異議
      人經本院當庭訊問，亦自承：是我下車在車旁小便時，警
      員過來說其開車要酒測，警員有買礦泉水給我，我不喝，
      是我下車小便時，警員過來說我闖紅燈什麼的等語（見本
      院98年5 月1 日訊問筆錄），核與證人乙○○所述異議人
      下車小解為警取締之過程相符，亦足見證人乙○○所述應
      屬實情。再者，姑且不論異議人始終無法說出其所謂之酒
      店泊車人員駕車送其回家之人究竟為何人，異議人雖於本
      院又稱：我家離麵攤不遠，走路約10分到15分，我可以叫
      我太太來接我回家云云（見本院98年5 月1 日訊問筆錄）
      ，但若異議人確因酒醉而要酒店泊車人員駕車送其回家，
      則酒店泊車人員縱未將異議人直接送回家，理應亦會將異
      議人送至安全地點，見有人接應開車後，始會離去，又焉
      會將該車停於與異議人住處（住永和市○○路）尚有相當
      距離之路邊（中和市○○路），任由異議人一人在車內，
      自己下車逕自離去之理，異議人所述之情節實有悖於常情
      ，其所云由酒店泊車人員駕車將其送至被取締地點云云，
      顯屬虛構之詞，無一可採，證人乙○○之證述，實可採信
      。依證人乙○○可信之證言可證：異議人當時顯係酒後駕
      駛車號0707-QW 號自小客車行經中和市○○路與莊敬路口
      時，闖越紅燈，為警員發現自後追趕，於同市○○路○ 段
      64巷7 弄口攔停該車，異議人自該車駕駛座直接下車小解
      ，為警取締之事實，堪以認定。
五、綜上，異議人於上揭時地確有汽車駕駛人拒絕接受酒精濃度
    檢定之違規行為，原處分機關援引道路交通管理處罰條例第
    35條第4 項、第67條第2 項（原處分漏引第2 項，茲補正）
    之規定，就異議人「汽車駕駛人拒絕接受酒精濃度之檢定」
    之交通違規行為，裁處異議人罰鍰6 萬元，吊銷駕駛執照，
    3 年內不得重新考領駕駛執照，並無違誤或不當，異議人之
    聲明異議無理由，應予駁回。
據上論結，應依道路交通管理處罰條例第87條第2 項、道路交通
案件處理辦法第19條，裁定如主文。
中    華    民    國    98    年    5     月    18    日
                      交通法庭    法  官  王復生
上列正本證明與原本無異。
如不服本裁定，應於裁定送達後五日內敘明抗告理由，向本院提
出抗告狀。
                                  書記官  張惠芳
中    華    民    國    98    年    5     月    19    日


司法院資訊處製作；財團法人民間司法改革基金會備份。
